# 请教陈版主：合同期内，租赁付款额发生变化的账务处理

提问人：xiaolu66 时间：2021-08-31 15:33:05
陈老师好！
在执行新租赁准则过程遇到这样的情况，合同期为 2 年，不含税月租金10,000元，在合同期执行开始后第 6 个月末，出租方与承租方协商自第 7个月起，将不含税月租金提高至11,000元，双方达成一致，其他合同条款不变。
第 6 个月末，由于租赁负债-未确认融资费用的摊销是前高后低，而使用权资产是直线法平均折旧，导致租赁负债摊余成本（175,005.92元）与使用权资产的账面价值(173,287.59元)不相等；第 7 个月初，租金上调，拟适用“不作为一项单独租赁的租赁变更”进行处理，按照11,000元的标准重新计算了租赁负债-租赁付款额（198,000元）、租赁负债-未确认融资费用（5,493.50元），即租赁负债摊余成本为192,506.50元。
按照准则，应以该金额（192,506.50元）与 6 月末使用权资产的金额(173,287.59元)的差额（19,218.91元）调增使用权资产的账面价值，但 7 月初租赁负债的摊余成本192,506.50元与 6 月末租赁负债的摊余成本175,005.92元的差异为 17,500.58 元，两个科目需要调整的金额不同，会导致：
借：使用权资产 19,218.91
贷：租赁负债 17,500.58 （分录不平）
上述分录借贷方的差额，考虑作为资产处置损益，但该业务中并未出现使用权资产的处置，仅仅是涨租。
请问，该如何处理？谢谢老师！

回答人：chenyiwei
根据新租赁准则第二十九条：“租赁变更未作为一项单独租赁进行会计处理的，在租赁变更生效日，承租人应当按照本准则第九条至第十二条的规定分摊变更后合同的对价，按照本准则第十五条的规定重新确定租赁期，并按照变更后租赁付款额和修订后的折现率计算的现值重新计量租赁负债。
在计算变更后租赁付款额的现值时，承租人应当采用剩余租赁期间的租赁内含利率作为修订后的折现率；无法确定剩余租赁期间的租赁内含利率的，应当采用租赁变更生效日的承租人增量借款利率作为修订后的折现率。租赁变更生效日，是指双方就租赁变更达成一致的日期。”
这种情况下，承租人在变更生效日计算变更后的租赁付款额的现值以重新计量租赁负债时，其处理结果是将原租赁合同的未履约部分与变更部分作为在变更生效日新签订的一项租赁，因此租赁负债的重新计量是采用变更生效日的折现率对剩余的租赁付款额折现的现值。在租赁负债重新计量的基础上，承租人应按照对租赁负债的调整金额，同步调整增加使用权资产的账面价值，因此不会出现两者的调整金额之间出现差异的情况。
参考：新租赁准则应用指南【例 43 】。
即，在这种租赁变更的情况下，理论上是需要对折现率进行调整的，即不再使用原折现率。

提问人：xiaolu66 时间：2021-09-02 15:33:06
假设租赁变更日的折现率与原租赁开始日的折现率相同，上述案例中，根据租赁负债的调整金额，调使用权资产的账面价值，即：
借：使用权资产 17,500.58
贷：租赁负债 17,500.58
正确吗？

回答人：chenyiwei
基本可以。